【裁判字號】    97,訴,2204
【裁判日期】    980205
【裁判案由】    租佃爭議
【裁判全文】
臺灣桃園地方法院民事裁定              97年度訴字第2204號
原      告  寅○○
            子○○
            丑○○
被      告  壬○○○
            甲○○
            辛○○
            丙○○
            辰○○○
            卯○○○
            癸○○○
            巳○○○
            未○○○
            戊○○
            丁○○
            庚○○
            乙○○
            午○○○
            己○○
                      號
上列當事人間請求租佃爭議事件，本院裁定如下：
    主  文
原告之訴駁回。
訴訟費用由原告負擔。
    理  由
一、按原告起訴不合程式或不備其他要件者，法院應以裁定駁回
    之，此觀民事訴訟法第249 條第1 項第6 款規定甚明。又出
    租人與承租人間因耕地租佃發生爭議時，應由當地鄉（鎮、
    市、區）公所耕地租佃委員會調解，調解不成立者，應由直
    轄市或縣（市）政府耕地租佃委員會調處；不服調處者，由
    直轄市或縣（市）政府耕地租佃委員會移送該管司法機關，
    司法機關應迅予處理並免收裁判費用，耕地三七五減租條例
    第26條第1 項定有明文。故由直轄市或縣（市）政府耕地租
    佃委員會移送該管司法機關審判之耕地租佃爭議事件，應以
    經直轄市或縣（市）政府調處而租佃雙方對調處結果有不服
    者為限，若該租佃爭議事件尚未經調處或租佃雙方對調處結
    果並無不服者，直轄市或縣（市）政府耕地租佃委員會即逕
    為移送司法機關審理，應認其起訴不合程式或不備其他要件
    。惟按，耕地三七五減租條例之「調解」與「調處」二者有
    別，調解為當事人間之和解，租佃雙方是否成立調解完全聽
    由當事人之自由，調處則有類仲裁，故調解曰不成立，調處
    則曰不服。又調處係行政行為（非行政處分），除非聲請程
    序不合法，理應由耕地租佃委員會議定具體之調處辦法（即
    調解結果），租佃爭議雙方始有對調處結果表示服從或不服
    之餘地，合先敘明。
二、本件原告起訴主張：伊所有坐落桃園縣觀音鄉○○○段對面
    厝小段130 、130-2 、130-3 地號土地等3 筆土地（下稱系
    爭土地），經註記有三七五租約存在，惟系爭土地之租期業
    已屆滿，又無續約之登記，日前已由伊向桃園縣觀音鄉公所
    申請農用證明，證明被告無耕作事實，是被告應依耕地三七
    五減租條例第6 條、第17條第1 項第4 款之規定，塗銷耕地
    三七五租約之註記等語。
三、經查，本件雖係經桃園縣政府耕地租佃委員會於民國97年12
    月15日以觀茄字第3 號移送本院審理，然原告於該調處程序
    中係主張：系爭土地之三七五租約已因承租人有非因不可抗
    力繼續1 年不為耕作主張終止租約等語，其相對人則係要求
    繼續承租系爭土地耕作等語，而該委員會調處主文則為：「
    租佃關係應先釐清，應由當事人訴請法院確認租佃關係」等
    語，該次調處筆錄並記載：上項解決方法，經當事人雙方同
    意委員意見，移法院審理等語，上情有該委員會觀茄字第3
    號租佃爭議調解、調處不成立案全宗在案可稽，則桃園縣政
    府耕地租佃委員會並未依調處程序，就原告於該程序中以承
    租人非因不可抗力繼續1 年不為耕作之事由，而終止租約之
    主張，議定具體之調處辦法（即調解結果），且當事人亦從
    未表示不服（事實上應係該租佃委員會無調處結果而無從表
    示不服），依耕地三七五減租條例第26條規定，桃園縣政府
    本不得將本件爭議案件移送司法機關審理，從而，桃園縣政
    府之移送既與法不合，揆諸首揭規定及說明，自應認原告之
    起訴不合程式或不備其他要件，應以裁定駁回原告之訴。
四、依民事訴訟法第249 條第1 項第6 款、第95條，裁定如主文
    。
中    華    民    國    98    年    2     月    5     日
                  民事第一庭    法  官  范明達
以上正本係照原本作成。
如不服本裁定，應於送達後10日內向本院提出抗告狀，並應繳納
抗告裁判費新台幣1,000 元。
中    華    民    國    98    年    2     月    6     日
                                書記官  張豐松


司法院資訊處製作；財團法人民間司法改革基金會備份。
